臺灣南投地方法院民事裁定
111年度簡抗字第1號
抗  告  人  吳尚臻  
上列抗告人與相對人臺灣南投地方法院等間債務人異議之訴事件
，抗告人對於民國111年1月25日本院南投簡易庭111年度投簡字
第33號裁定提起抗告，本院裁定如下：
    主  文
抗告駁回。
抗告費用由抗告人負擔。
    理  由
一、按提起民事訴訟，應依民事訴訟法有關訴訟費用計算及徵收
    之規定繳納裁判費，此為必須具備之程式。而原告之訴有起
    訴不合程式或不備其他要件之情形而可以補正者，法院應定
    期間先命補正，如不於期間內補正，應以裁定駁回之，民事
    訴訟法第249條第1項第6款定有明文。又原告起訴基於惡意
    、不當目的或有重大過失，且事實上或法律上之主張欠缺合
    理依據者，法院應以裁定駁回之。但其情形可以補正者，審
    判長應定期間先命補正；前款情形，法院得處原告新臺幣（
    下同）120,000元以下之罰鍰。該處罰應與本訴訟合併裁判
    之；關於訴訟費用額，應併予確定，民事訴訟法第249條第1
    項第8款、第249條之1第1項、第3項亦有明文。前開條款是
    於民國110年1月20日新增，立法理由為：原告起訴所主張之
    事實或法律關係，倘於客觀上並無合理依據，且其主觀上係
    基於惡意、不當目的，例如為騷擾被告、法院，或延滯、阻
    礙被告行使權利；抑或一般人施以普通注意即可知所訴無據
    ，而有重大過失，類此情形，堪認係屬濫訴。現行法對於此
    濫訴仍須以判決駁回，徒增被告訟累，亦無謂耗損有限司法
    資源。為維被告權益及合理利用司法資源，應將不得為該濫
    訴列為訴訟要件。原告之訴如違反此要件，其情形不可以補
    正者；或可以補正，經命補正而未補正者，法院均應以其訴
    為不合法，裁定予以駁回。濫訴對被告構成侵害，並浪費司
    法資源，得予非難處罰，以遏制之。
二、抗告意旨略以：相對人臺灣南投地方法院前執本院110年度
    投簡字第185號裁定（下稱前案裁定）暨確定證明書，向本
    院聲請對抗告人財產為強制執行，經本院以110年度司執字
    第15600號給付訴訟費執行事件（下稱系爭執行事件）受理
    ，前案裁定係法官胡亂裁定，抗告人方提起本件債務人異議
    之訴，詎原審法官怠惰、亂判，逕以111年度投簡字第33號
    裁定（下稱原裁定）駁回抗告人之訴，並以抗告人濫訴為由
    處罰鍰90,000元，惟抗告人係無能力繳納裁判費，並非不願
    繳納；且抗告人受冤申訴，並無濫訴情形，原裁定顯然不當
    等語。並聲明：原裁定廢棄。
三、經查：
　㈠抗告人提起本件訴訟，經原審於110年8月24日以110年度投補
    字第184號裁定本件訴訟標的金額為60,000元，應徵第一審
    裁判費1,000元，並命抗告人應於該裁定送達後7日內補繳前
    揭第一審裁判費1,000元，如逾期未補正，即駁回其訴，該
    裁定已於110年9月1日寄存送達於南投縣警察局南投分局南
    投派出所，依法自寄存之日起，經10日即110年9月11日發生
    效力，然抗告人逾期未繳納前揭裁判費，原審爰以抗告人逾
    期未補正為由，於111年1月25日以原裁定駁回其訴等情，有
    原裁定、本院送達證書、收費答詢表附於原審卷可稽。是抗
    告人逾期未繳納前揭第一審裁判費，依前開說明，原審以裁
    定命其補正，抗告人逾期未補正，原裁定依民事訴訟法第24
    9條第1項第6款規定，以其訴不合法為由駁回其訴，即無違
    誤之處。
　㈡又抗告人主張其提起本件訴訟，係因前案裁定冤判，且其無
    能力繳納訴訟費用，非不願繳納，本件訴訟並非濫訴等等。
    然參以系爭執行事件係本院持前案裁定暨確定證明書，聲請
    對抗告人財產為強制執行乙節，業經本院職權調取系爭執行
    事件卷宗核閱無訛；抗告人於此情形，固得依強制執行法第
    14條規定，對債權人即本院提起債務人異議之訴，然其於本
    件對於非債權人之本院法官即相對人丁婉容、陳盈呈、乙○○
    ○○（下稱甲○○○○等3人）提起本件訴訟，並未依民事訴訟法
    第244條第1項規定，表明其對甲○○○○等3人起訴所本之訴訟
    標的及原因事實，暨其將甲○○○○等3人列為本件訴訟相對人
    之原因；及表明其於執行名義成立後，有何消滅或妨害債權
    人即本院請求之事由發生。而僅以書狀陳述：其受冤至深欲
    向本院喊冤、司法不公、無存，法官胡亂裁判、法官應辭職
    ；被南投國宅李英春殘害，李英春方為犯罪人等等（見民事
    異議之訴狀附於原審卷）；於抗告狀補充陳述：其係冤情難
    申，並無濫訴，法院一再要錢，法官怠惰、胡亂裁判，才應
    重罰等等（見聲明抗告狀、抗告狀附於本院卷）。堪認其起
    訴所本之原因事實，並非本於排除系爭執行事件，即於執行
    名義成立後，足以消滅或妨礙債權人請求權之事由。復參以
    抗告人於本院已提起數宗訴訟，理當知悉本院均需依民事訴
    訟法所定程序，以裁定命其補繳裁判費，逾期未補正方得以
    裁定駁回其訴，其對於提起民事訴訟，應依法徵收裁判費乙
    事，洵難諉為不知；詎其仍恣意以無關內容提起本件訴訟，
    並列載與本件訴訟無相關連之甲○○○○等3人為相對人，且經
    本院通知補正裁判費，仍未繳納。顯然抗告人提起本件訴訟
    ，旨為滋擾本院、甲○○○○等3人，使本院甲○○○○等3人無端受
    其侵擾，本院亦需額外耗費勞力、時間，就其所提書狀調取
    相關卷證，並撰寫駁回其所提訴訟之裁定；於訴訟終結，需
    依民事訴訟法之規定，將駁回裁定以郵寄方式送達予其，徒
    然耗費司法資源。抗告人顯係基於惡意、不當目的提起本件
    訴訟，企圖騷擾本院及甲○○○○等3人；而其所陳述之事實上
    及法律上主張均欠缺合理依據，情形亦屬無從補正。是以，
    原裁定依民事訴訟法第249條第1項第8款規定，駁回其訴，
    亦無不當。
　㈢再抗告人前已因類同事件，分別經本院處罰鍰30,000元、60,
    000元不等，亦有本院110年度投簡字第137號裁定、110年度
    投簡字第185號裁定、110年度投再小字第2號裁定、110年度
    投再小字第1號裁定在卷可參。本院斟酌上開情形，認抗告
    人屢以無關內容提起訴訟，且於訴狀列載與爭執不相關之前
    案裁定被告或本院法官，堪認其違反前開規定情節重大，原
    裁定依民事訴訟法第249條第1項第8款、第249條之1第1項規
    定，處其90,000元罰鍰，洵屬有據。
　㈣綜上所述，抗告人提起本件債務人異議之訴，經原審通知繳
    納裁判費，逾期未補正；且其所提本件訴訟，客觀上係基於
    惡意、不當目的，依其情形亦無從補正。是原裁定依民事訴
    訟法第249條第1項第6款、第8款規定駁回其訴，並依同法第
    249條之1第1項規定罰鍰90,000元，認事用法，核無違誤。
    抗告意旨以前詞指摘原裁定不當，求予廢棄，為無理由，應
    予駁回。　　
四、據上論結，本件抗告為無理由，依民事訴訟法第436條之1第
    3項、第495條之1第1項、第449條第1項、第95條、第78條，
    裁定如主文。
中　　華　　民　　國　　111 　年　　6 　　月　　22　　日
                  民事第二庭審判長法　官  徐奇川
　　　　　　　　　                法  官  楊亞臻
　　　　　　　　　                法  官  劉玉媛
以上正本係照原本作成。
本件不得再抗告。
中　　華　　民　　國　　111 　年　　6 　　月　　22　　日
                                  書記官